【裁判字號】    97,消債更,1295
【裁判日期】    980824
【裁判案由】    更生事件
【裁判全文】
臺灣臺中地方法院民事裁定          97年度消債更字第1295號
    聲  請  人
    即  債務人  林君恩即林姿.
                          5樓.
    代  理  人  廖志祥  律師
上列聲請人即債務人與債權人合作金庫商業銀行股份有限公司、
遠東國際商業銀行股份有限公司、玉山商業銀行股份有限公司、
荷商荷蘭銀行股份有限公司台北分公司、中國信託商業銀行股份
有限公司、台北富邦商業銀行股份有限公司、國泰世華商業銀行
股份有限公司、渣打國際商業銀行股份有限公司、臺灣新光商業
銀行股份有限公司、萬泰商業銀行股份有限公司、台新國際商業
銀行股份有限公司、日盛國際商業銀行股份有限公司、美國運通
信用卡股份有限公司間消費者債務清理條例事件，債務人聲請更
生，本院裁定如下：
    主    文
債務人更生及保全處分之聲請均駁回。
聲請費用由債務人負擔。
    理    由
一、按債務人不能清償債務或有不能清償之虞者，得依本條例所
    定更生或清算程序，清理其債務，消費者債務清理條例第 3
    條定有明文。又聲請更生或清算不合程式或不備其他要件者
    ，法院應以裁定駁回之，復為同條例第 8條所明定。又更生
    制度之立法目的在使債務人於不能清償債務或有不能清償之
    虞時，透過此一制度，使全體債權人獲得公平之受償，並予
    債務人在經濟上有更生之機會，防止社會經濟發生混亂，並
    非使債務人恣意消費所造成之債務，任意轉嫁予債權人負擔
    。
二、本件聲請人即債務人聲請意旨略以：因聲請人之財產及收入
    不足以清償債務，前曾於95年12月 3日依照中華民國銀行公
    會會員辦理消費金融案件無擔保債務協商機制與金融機構成
    立協商，自95年12月起，分100期，利率0，且每月10日清償
    新台幣31,167元，惟因聲請人每月薪資僅約 3-5萬元不等，
    在扣除自己生活必要費用後，實無法依協商條件履行，於96
    年 1月起毀諾，故聲請人無力繼續履行原協商條件，顯係因
    非可歸責於己之事由致履行有重大困難，爰請求准予裁定開
    始更生生活等語。
三、查債務人陳報之無擔保債務總額為 3,040,295元，又據其陳
    報之每月必要生活支出 (含扶養費)共計 37,582元；其固定
    收入為任職於保誠人壽股份有限公司每月50,900元，有其業
    務主管薪資類明細表在卷可考。而債務人所提更生償還計畫
    草案為每月還款12,000元，分6年72期，總計還款864,000元
    ，還款比例約28.42%，此有債務人生活必要支出清單及更生
    償還計畫草案附卷可稽。
四、次查，依債權人所提出之債務人消費明細觀之，債務人之消
    費態樣為代償債務（91年7月17日200,000元、94年 3月16日
    240,000元） 、服飾（喜盈服裝、鞋玖皮鞋、高仕皮包）、
    家居（溫莎堡傢具）、餐廳（巴布餐廳、崑森實業）、美容
    （昇財麗禧三溫暖、杜利庭仕女美容生活館、靚館公司）、
    娛樂（亞藝影音、好樂迪）、旅館（家園汽車旅館、劍湖山
    渡假飯店）、旅遊（森輝旅行社、易遊網旅行社63,800元、
    新聯華國際旅行社）、國外（泰國、中國）、免稅商店（昇
    恆昌）、通信（震旦行）、百貨（廣三崇光百貨、新光三越
    百貨）、高額信用貸款（92年6月20日115,992元、92年9月8
    日3筆共228,000元、93年12月6日290,000元、94年 8月19日
    62,000元、96年10月20日800,000元）、預借現金（94年3月
    17日80,000元、94年4月38,000元、94年 7月331,000元、94
    年 5月26日150,000元、95年8月8日150,000元）、電子資訊
    （全國電子、普拉斯電腦、非常網科技、綠界科技）、電視
    購物（誠泰行銷、東森得易購、東森購物、富邦momo）、保
    險（保誠人壽、新安東京產物）、其他（全虹企業、全電通
    企業社、中租安肯資融、旭曜、廣通國際、彩裕企業公司、
    卡美拉公司、采盟公司）等（小額未列?），此有債權人提
    出之消費帳明細附卷可稽。矧，債務人於本院98年4月7日訊
    問時自承大筆信用貸款是借來給我前夫做生意，我前夫頂別
    人的建材店等語，且對於高額之保險費，債務人亦自承日盛
    部分是用來衝業績用，我工作的職務是經理階級等語，如是
    ，債務人自應承擔此部分之風險。依此債務人之消費已然逾
    越一般人生活水準，而非屬日常生活所需，而達奢侈、浪費
    、投機之程度；茲債務人依消費者債務清理條例更生之規定
    ，欲將其恣意消費所造成之債務，任意轉嫁予債權人負擔，
    揆諸前引說明亦與本條例之立法目的有違，其請求亦屬欠缺
    權利保護之必要。矧，債務人之消費態樣既如前述，核與消
    費者債務清理條例第134條第4款所稱：「浪費、賭博或其他
    投機行為，致財產顯然減少或負擔過重之債務」等不免責事
    由相當。再債權人具狀陳報消費明細帳時，亦表明反對債務
    人之更生聲請，顯見本件縱令進入更生程序，亦將因其更生
    方案無法獲致債權人會議通過或法院認可而宣告清算，徒增
    程序勞費，毫無實益。
五、綜上所述，債務人之請求顯欠缺保護之必要，揆諸首引法條
    規定，應駁回之；又本件更生之聲請既經駁回，其保全處分
    之請求，已無必要，應併予駁回。爰依消費者債務清理條例
    第8條、第15條、民事訴訟法第95條、第78條裁定如主文。
中    華    民    國    98    年    8     月    24    日
                  民事庭法  官   顏世傑
上為正本係照原本作成。
如不服本裁定，應於裁定送達後10日內，以書狀向本院提出抗告
，並繳納抗告費新臺幣1000元。
中    華    民    國    98    年    8     月    24    日
                        書記官   葉家顯


司法院資訊處製作；財團法人民間司法改革基金會備份。
